【裁判字號】    98,交聲,446
【裁判日期】    990601
【裁判案由】    聲明異議
【裁判全文】
臺灣臺南地方法院交通事件裁定         98年度交聲字第446號
移送機關    交通部公路總局嘉義區監理所麻豆監理站
異議人即
受處分人    甲○○
上列異議人即受處分人因違反道路交通管理處罰條例案件，對於
交通部公路總局嘉義區監理所麻豆監理站民國98年4月9日所為之
裁決處分（處分案號：麻監裁罰字第裁75-M00000000號）聲明異
議，本院裁定如下：
    主    文
原處分關於罰鍰新臺幣壹萬玖仟伍佰元部分撤銷。
上開撤銷部分，甲○○不罰。
其餘異議駁回。
    理    由
一、原處分意旨略以：異議人即受處分人甲○○（下稱異議人）
    於民國98年3月26日22時25分許，駕駛車牌號碼3S-8018號自
    用小客車，行經臺南縣新市鄉○○路與富強路交岔路口時，
    因不勝酒力，而撞及其同向前方行走穿越道路之第三人黃洪
    秀娥肇事，經臺南縣警察局善化分局（下稱舉發機關）警員
    據報到場處理，並對其施以酒精濃度測試，測得其吐氣中所
    含酒精濃度為每公升0.27毫克，因超過規定標準，遂予製單
    舉發，嗣經交通部公路總局嘉義區監理所麻豆監理站（下稱
    原處分機關）以其違規事證明確，依道路交通管理處罰條例
    第35條第1項第1款、第24條第1項第2款（原處分漏載第24條
    第1項第2款）及違反道路交通管理事件統一裁罰基準表之規
    定，裁處異議人罰鍰新臺幣（下同）19,500元，吊扣駕駛執
    照24個月，並施以道安講習等語。
二、聲明異議意旨略以：依據違反道路交通管理事件統一裁罰基
    準及處理細則第12條第1項第12款（聲明異議狀誤載為第12
    條第12項）規定，酒測值未達0.27毫克以上者（不含0.27毫
    克）不罰，且依當時事故情形，係對造行人違規闖紅燈所致
    ，且異議人全程協助處理善後，並無受酒精影響致無法正常
    言行之情事，為此聲明異議，請求撤銷原處分等語。
三、按汽車駕駛人，駕駛汽車經測試檢定有酒精濃度超過規定標
    準者，處15,000元以上60,000元以下罰鍰，並當場移置保管
    該汽車及吊扣其駕駛執照1年；因而肇事致人受傷者，並吊
    扣其駕駛執照2年；致人重傷或死亡者，吊銷其駕駛執照，
    並不得再考領。又汽車駕駛人，有第35條第1項規定之情形
    者，應接受道路交通安全講習，道路交通管理處罰條例第35
    條第1項第1款、第24條第1項第2款分別定有明文。又汽車駕
    駛人飲用酒類或其他類似物後其吐氣所含酒精濃度超過每公
    升0.25毫克以上者，不得駕車，道路交通安全規則第114條
    第2款亦規定甚明。
四、經查：
  (一)異議人於上揭時、地駕駛車牌號碼3S-8018號自用小客車肇
    事，經舉發機關員警到場處理，並對其施以酒精濃度檢測，
    測得其呼氣中所含酒精濃度為每公升0.27毫克，因超過規定
    標準而予以製單舉發，並經原處分機關裁處如前述之裁罰等
    情，有臺南縣警察局98年3月27日南縣警交字第M00000000號
    舉發違反道路交通管理事件通知單、原處分機關98年4月9日
    麻監裁罰字第裁75-M00000000號裁決書及酒精濃度測定紀錄
    單各1份附卷可稽，且為異議人所不爭執，此部分違規事實
    已可認定。
  (二)至異議人稱其酒測值僅為0.27毫克，應為不罰等語；惟按行
    為人有駕駛汽車經測試檢定，其吐氣所含酒精濃度超過規定
    之標準值未逾每公升0.02毫克而未嚴重危害交通安全、秩序
    或發生交通事故，且情節輕微，以不舉發為適當者，交通勤
    務警察或依法令執行交通稽查任務人員得對其施以勸導，免
    予舉發，違反道路交通管理事件統一裁罰基準及處理細則第
    12條第1項第12款固定有明文，然核其性質，乃行政法規賦
    予交通勤務警察或依法令執行交通稽查任務人員依事實之具
    體狀況予以裁量決定是否就違規行為加以舉發之權限，本件
    依異議人違規當時酒後駕車，已撞及路上行人而肇事，是舉
    發本件之警員認此與上開規定之「未嚴重危害交通安全、秩
    序或發生交通事故，且情節輕微」之要件不合，而予以舉發
    ，並無任何違法或不當之情形，且異議人業已於本院刑事庭
    99年度交易字第55號刑事案件審理中認罪，亦經本院調取該
    卷核閱無訛，是異議人執前開規定認為本件應為不罰云云，
    顯屬無據。
  (三)次查，基於法安定性原則，行為人之一行為在同一制裁目的
    下，除處罰之種類不同，必須採用不同之處罰方法，以達處
    罰目的所必要者外，僅以一制裁為原則，不得重複處罰，若
    重複處罰，因將破壞法秩序之安定及違背人民之善意信賴，
    且逾越必要程度，超過行為人就該行為所應受之處罰，而違
    反比例原則。故行政罰法第26條：「一行為同時觸犯刑事法
    律及違反行政法上義務規定者，依刑事法律處罰之。但其行
    為應處以其他種類行政罰或得沒入之物而未經法院宣告沒收
    者，亦得裁處之。前項行為如經不起訴處分或為無罪、免訴
    、不受理、不付審理之裁判確定者，得依違反行政法上義務
    規定裁處之。」規定，係行政罰法鑑於行政罰與刑罰同屬對
    於不法行為之制裁，且因刑罰之制裁功能強於行政罰，刑罰
    之處罰程序並較行政罰嚴謹等立論，揭示行政罰與刑罰間亦
    適用一行為不二罰原則，僅於刑罰不能達到相同或可代替之
    功能者為限，始得再加以行政處罰（如罰鍰以外之沒入或其
    他種類之行政罰，因兼具維護公共秩序之作用，為達行政目
    的，行政機關仍得併予裁處，或者如前開條文第二項所示，
    已無一事二罰疑慮之情形時，得依違反行政法上義務之規定
    裁處）。
  (四)本件異議人固因於上揭時地，飲酒後吐氣酒精濃度超過標準
    而仍駕車於道路上行駛之行為，而該當道路交通管理處罰條
    例第35條第1項第1款之行政處罰規定，惟依前所述，異議人
    業因同一酒後駕車行為，另經本院刑事庭以99年度交易字第
    55號刑事案件審理認定異議人觸犯刑法第185條之3所指服用
    酒類，不能安全駕駛動力交通工具而駕駛罪之罪，而於99年
    5月18日判處異議人有期徒刑月，如易科罰金，以1,000元
    折算1日，此有異議人之前案紀錄表及刑事判決各1份在卷可
    參，則就異議人同一個酒後駕車，而同時該當道路交通管理
    處罰條例第35條第1項第1款之行政處罰規定以及觸犯刑法第
    185條之3之刑事犯罪之行為，既業經刑事判決判處有期徒刑
    在案，揆諸前開一行為不二罰原則，自不宜再依道路交通管
    理處罰條例第35條第1項第1款規定，又科以行政罰鍰，是原
    處分機關仍依該款規定，以原處分裁處異議人罰鍰之部分，
    於法即有未合。
  (五)又吊扣駕駛執照24個月及接受道路安全講習部分，係罰鍰以
    外對於預防再犯之行政罰，乃為抑止酒後駕車之不法行為，
    維護道路交通用路權人之生命、身體之安全法益，依行政罰
    法第26條但書之規定，自得裁處之，異議人此部分之異議，
    自無理由。
五、綜上所述，原處分機關所為上開有關罰鍰部分之行政裁罰，
    既有未洽，自應由本院依法撤銷，並為該部分不罰之諭知，
    至原處分吊扣駕駛執照及接受道安講習部分，異議並無理由
    ，應予駁回。
六、據上論結，依道路交通管理處罰條例第87條第2項、道路交
    通案件處理辦法第19條、第20條前段，裁定如主文。
中    華    民    國    99    年    6     月    1     日
                    交通法庭  法  官  張家瑛
以上正本證明與原本無異。
如不服本裁定，應於收受送達後5日內向本院提出抗告狀。（應
附繕本）
                              書記官  李淑惠
中    華    民    國    99    年    6     月    2     日

司法院資訊處製作；財團法人民間司法改革基金會備份。
